臺灣士林地方法院刑事判決　　　　　　 94年度簡上字第110號
上　訴　人　臺灣士林地方法院檢察署檢察官
上　訴　人
即　被　告　陳榮茂
選任辯護人　鐘耀盛律師
上上訴人因損害債權案件，不服本院士林簡易庭中華民國94年7
月9 日94年年度士簡字第612 號第一審刑事簡易判決（聲請簡易
判決處刑案號：臺灣士林地方法院檢察署94年度偵字第3840 號
），提起上訴，本院管轄之第二審合議庭判決如下：
    主  文
上訴駁回。
    事實及理由
一、本案經審理結果，認第一審判決以被告犯刑法第356 條之損
    害債權罪，判處被告拘役20日，並諭知易科罰金之折算標準
    ，其認事用法及量刑均無不當，應予維持，並引用第一審判
    決書及檢察官聲請簡易判決處刑書記載之事實、證據及理由
    。
二、被告之上訴意旨稱：被告於93年9 月28日和告訴人乙○○締
    結協議書，約定償還債務方法，告訴人同意不對被告求償，
    被告才會於同年10月間，將汽車交給甲○○幫忙賣掉，後來
    因汽車貸款繳不出來，遂將車賣給甲○○，伊是去郵局領本
    票強制執行裁定的，在此之前已經將車賣掉，故被告並非為
    損害告訴人債權而脫產云云。檢察官上訴旨則稱：被告惡意
    脫產，對告訴人所造成財產上之損害非輕，原審僅輕判拘役
    20日，無異變相鼓勵犯罪，請求改判有期徒刑以上之刑等語
    。
三、本院查：
    (一)被告對其將其所有之DX-1869 號自用小客車出售予甲○○
      ，並於93年11月11日過戶之事實，供認不諱，核與證人甲
      ○○證述相符，並有汽車過戶申請登記書在卷可稽。
    (二)又告訴人因持有以被告為發票人，發票日88年10月1 日，
      到期日93年9 月30日，金額新台幣（以下同）2,100,000
      元之本票1 紙未獲清償，乃向本院聲請強制執行，經本院
      裁定准許，嗣該裁定於93年11月10日上午11時45分送達臺
      北市北投區○○○路73號被告經營之臺北市私立成長堂兒
      童托育中心（以下簡稱成長堂），由該中心櫃台人員華原
      得容簽收等情，業據本院調取本院93年度票字第5936號本
      票裁定全卷核閱無誤，並有送達回證1 紙在卷可憑。又被
      告自承：平常信件寄到成長堂，櫃台會代收，我個人的信
      件會交給我等語（見本院審理筆錄第14頁），故上開本票
      裁定應係由華原得容轉被告，並無疑問，被告辯稱其係至
      郵局領取本票裁定云云，要屬不實甚明。
    (三)再據證人甲○○證稱：在93年10月份，我朋友杜佳榮需要
      一部車，我知道被告有車，我問被告是否願意賣，他說可
      以，當時被告開價500,000 元，他說如果符合價錢就賣，
      所以才把車開過來。被告是在93年10月時先把車放在我這
      裡幫他賣，但一直沒有賣出去。杜佳榮來看了之後並不喜
      歡，所以車一直放在我那邊。因車子外表有些瑕疵，很多
      人看了不喜歡，11月初我和被告提，乾脆我買，我替你整
      理車子，被告說要考慮看看。最後我是開480,000 票給他
      ，這個價錢是在11月10日前幾天就談好了。被告11月10日
      白天到我車行，他把證件帶來，我就開支票給他等語（參
      見本院審理筆錄第3 至9 頁）。自被告係因證人詢問其自
      用小客車是否願意出售後，始於93年10月將車交付證人寄
      賣，原開價500,000 元，嗣未順利出賣，惟被告並未立即
      接受證人以480,000 元買受之要約，幾經考慮後始同意，
      且未立即交付證件辦理過戶等情觀之，顯然被告原無出售
      自用小客車之意思，並非有急於出售之事由，其竟於93年
      11 月10 日收受本票強制執行裁定當日即火速前往證人車
      行交付證件並取得價款，顯然其因知悉告訴人將強制執行
      其財產，為逃避其自用小客車受拍賣而為之。再被告除本
      件自用小客車外別無其他財產等情，亦為被告所自承（見
      本院審理筆錄第18頁），是被告明知其處分自用小客車後
      將使告訴人無法對被告財產強制執行以滿足其債權，被告
      有損害告訴人債權之意圖甚明。
    (四)另被告雖於93年9 月28日與告訴人訂立協議書，約定清償
      債務之方式，有協議書1 件附卷可按。惟據告訴人稱：被
      告雖有依協議書每月清償68,500元，惟被告積欠我不只協
      議書上所載金額，所以其餘部分，我就去聲請強制執行等
      語（見本院94年9 月22日準備程序筆錄第2 頁）。是被告
      與告訴人所訂立之協議書僅係針對被告債務之一部抑或全
      部為之，不無疑問。惟不論何者，告訴人就被告尚未清償
      之債務均有債權，且被告於收受本票強制執行之裁定後，
      已知告訴人將對其強制執行，竟仍故意處分其財產使告訴
      人執行無效果，即應負損害債權之責，尚不得主張其與告
      訴人間訂有清償協議而免責，自不待言。
四、綜上，被告所辯各節，均係卸責之詞，不足採信。本件被告
    犯罪事證明確，其上訴核無理由；又本件被告處分其所有之
    DX-1869 號自用小客車，得款共480,000 元，惟該車尚有貸
    款370,000 元未清償，故本件即使上開自用小客車受強制執
    行，告訴人所得受償之金額亦屬有限，故被告犯罪對告訴人
    債權所生之損害非鉅，本院審酌上情及被告之品行、智識程
    度、犯罪動機、手段等一切情狀，認原審量刑並無不當，檢
    察官上訴請求對被告量處有期徒刑以上之罪，亦非有據，上
    訴均應予駁回。
據上論斷，應依刑事訴訟法第455 條之1 第1 項、第3 項、第
368 條、第373條，判決如主文。
本案經檢察官薛嘉珩到庭執行職務。
中　　華　　民　　國　　94　　年　　11　　月　　18　　日
　　　　　　　　　刑事第五庭審判長法  官  彭洪媛
                                  法  官  趙文卿
                                  法  官  蘇嫊娟
以上正本證明與原本無異。
本件不得上訴。
              　　　              書記官  周霙蘭
中　　華　　民　　國　　94　　年　　11　　月　　23　　日
